臺灣高等法院民事裁定　　　　　　　　 100年度抗字第1768號
抗告人　賴振輝
上列抗告人因與相對人陳武雄間假扣押事件，對於中華民國100
年11月23日臺灣臺北地方法院100年度全字第2749號裁定提起抗
告，本院裁定如下：
    主  文
抗告駁回。
抗告費用新臺幣壹仟元由抗告人負擔。
    理  由
一、按為保障債權人及債務人之程序權，並使法院能正確判斷原
    裁定之當否，民事訴訟法第528條第2項固有關於假扣押裁定
    之抗告，抗告法院為裁定前，應使債權人及債務人有陳述意
    見機會之規定。惟為防止債務人在假扣押執行前處分或隱匿
    其財產，以達假扣押之保全目的，強制執行法第132條第1項
    明定：「假扣押或假處分之執行，應於假扣押或假處分之裁
    定送達同時或送達前為之」，而民事訴訟法第528條第4項規
    定：「准許假扣押之裁定，如經抗告者，在駁回假扣押聲請
    裁定確定前，已實施之假扣押執行程序不受影響」，該規定
    之立法意旨亦在保護債權人，避免債務人利用抗告程序脫產
    。是債權人為假扣押或假處分聲請，非經法院裁定准許並為
    假扣押或假處分執行同時或之後，不得預先通知債務人假扣
    押或假處分之聲請情事，以貫徹保護債權人之保全目的。查
    抗告人聲請本件假扣押，業經原裁定駁回，是該裁定尚未送
    達相對人知悉，故於本件抗告程序審理中，不應使相對人預
    先知悉假扣押聲請之情。且本院乃將抗告人之抗告駁回，並
    未損及相對人之權益，爰不通知相對人陳述意見，先予敘明
    。
二、次按「債權人就金錢請求或得易為金錢請求之請求，欲保全
    強制執行者，得聲請假扣押」、「假扣押，非有日後不能強
    制執行或甚難執行之虞者，不得為之」，民事訴訟法第522
    條第1項及第523條第1項分別定有明文。「請求及假扣押之
    原因，應釋明之。前項釋明如有不足，而債權人陳明願供擔
    保或法院認為適當者，法院得定相當之擔保，命供擔保後為
    假扣押」，民事訴訟法第526條第1項、第2項亦有明定。所
    謂釋明者，為當事人提出之證據未能使法院達於確信之程度
    ，僅在使法院得薄弱之心證，信其事實上之主張大概為如此
    者即可。又「釋明事實上之主張者，得用可使法院信其主張
    為真實之一切證據。但依證據之性質不能即時調查者，不在
    此限」，民事訴訟法第284條定有明文。而所謂假扣押之原
    因，即債務人有日後不能強制執行或甚難執行之虞或應在外
    國為強制執行者是也。諸如債務人浪費財產、增加負擔、或
    就其財產為不利益之處分，將達於無資力之狀態、或移住遠
    地、逃匿無蹤或隱匿財產等情形均屬之。惟「假扣押之原因
    」本不以前開例示情形為限，僅須合於該條項「有日後不能
    強制執行或甚難執行之虞」之條件，即足當之。申言之，債
    權人就假扣押之原因，依法有釋明之義務，亦即需提出可使
    法院信其主張為真實之證據，必待釋明有所不足，而債權人
    陳明願供擔保後，始得准為假扣押，若債權人未釋明假扣押
    之原因，即不符假扣押之要件。
三、抗告人聲請及抗告意旨略以：伊於民國98年7月間至相對人
    經營之獨資商號即立信藥局購買止痛藥，服用約4天後，喉
    嚨腫脹疼痛，赴臺北市立聯合醫院、三軍總醫院、榮民總醫
    院等醫院檢查為嚴重之食道逆流症，伊身心痛苦，無法工作
    ，相對人應賠償伊新臺幣（下同）100萬元。願供擔保，請
    准就相對人所有財產於100萬元範圍內為假扣押。原裁定以
    伊證明微薄而駁回伊之聲請，惟伊已提出診斷證明書，亦於
    榮民總醫院將止痛藥交給醫師檢查拍照，嗣即將止痛藥丟掉
    ，請向榮民總醫院調閱該證物以資證明，並准予保全證據。
    爰提起抗告請求廢棄原裁定云云。
四、經查，抗告人聲請本件假扣押，固提出榮民總醫院診斷證明
    為據（應附於本案訴訟卷宗內，見原法院卷第3頁），惟該
    證據至多僅能就本案請求為釋明。就假扣押之原因即日後有
    不能或甚難強制執行之虞，抗告人則未提出任何證據為釋明
    ，揆諸前開規定及實務見解，相對人仍須就假扣押之原因提
    出證據為釋明，經釋明不足後始能供擔保補足，相對人既未
    提出相關證據為釋明，則原法院以抗告人未釋明假扣押原因
    ，裁定駁回其假扣押之聲請，依法即無不合。抗告意旨雖謂
    其有提出診斷證明書，且本院可向榮民總醫院調閱止痛藥照
    片以為釋明云云。惟診斷證明書及止痛藥照片均難謂能釋明
    相對人即債務人有浪費財產、增加負擔、就其財產為不利益
    之處分，將達於無資力之狀態、或移住遠地、逃匿無蹤、隱
    匿財產或其他日後不能強制執行或甚難執行之虞等假扣押原
    因，則抗告人主張以此釋明假扣押原因，並不足採，是本院
    亦無向榮民總醫院調閱前開證據之必要。又有關保全證據之
    聲請應另向本案繫屬法院為之，尚非假扣押程序所需處理，
    併此敘明。從而，抗告人既未釋明相對人有假扣押原因，自
    無從以供擔保補釋明之不足，其假扣押聲請即不應准許。原
    裁定以抗告人未釋明假扣押原因，駁回其假扣押聲請，依法
    並無不合。抗告意旨猶執前詞指摘原裁定不當，求予廢棄，
    為無理由，應予駁回，爰裁定如主文。
中    華    民    國   100    年    12    月    21    日
                  民事第十八庭
                        審判長法  官  湯美玉
                              法  官  胡宏文
                              法  官  李慈惠
正本係照原本作成。
不得再抗告。
中    華    民    國   100    年    12    月    21    日
                              書記官  王敬端